臺灣苗栗地方法院刑事判決
111年度訴字第498號
公  訴  人  臺灣苗栗地方檢察署檢察官
被      告  林鴻文



上列被告因偽證等案件，經檢察官提起公訴（111年度偵字第731
4號），被告於準備程序中就被訴事實為有罪之陳述，經告知簡
式審判程序意旨，於聽取當事人之意見後，本院裁定以簡式審判
程序審理，判決如下：
    主  文
林鴻文犯偽證罪，處有期徒刑參月。
    犯罪事實及理由
一、本件犯罪事實、證據及應適用之法條，除下列補充外，其餘
    均引用檢察官起訴書之記載（如附件）。　
　㈠證據部分增列：被告林鴻文（下稱被告）於本院準備程序及
    審理時之自白。
  ㈡被告先後於110年3月25日上午3時56分、9時47分、下午3時12
    分、3時42分許所為之頂替行為，時間雖有相當間隔，均然
    是出於使羅文孝隱避之意思而為，行為態樣、狀況皆類同，
    所侵害之法益亦屬同一國家法益，各行為之獨立性極為薄弱
    ，依一般社會健全觀念，在時間差距上難以強行分開，應論
    以接續犯，而為包括之一罪。再者，認定是否為一行為，應
    將行為者之主觀意圖及目的、保護法益、行為結果等全部事
    項當成一整體社會現象加以綜合判斷。構成數個犯罪構成要
    件之行為縱僅有部分交錯重疊，但如對該行為進行自然觀察
    之結果，數犯罪構成要件重疊接合之部分，如係屬於重要部
    分時，則仍得評價認為行為僅有一個，而成立想像競合犯。
    查被告本案頂替及偽證之行為，均是為了達到使羅文孝免於
    違反槍砲彈藥刀械管制條例罪責之同一目的，所為具有犯罪
    時間上之重疊關係，數犯罪構成要件之重要部分亦有重複交
    疊之處，其偽證罪之犯意亦難認為係源自其他新的意思之發
    動所生，於法律上應評價為一行為。從而，被告以一行為觸
    犯構成要件相異之數罪名，為想像競合犯，依刑法第55條前
    段規定，應從一重之偽證罪處斷。
　㈢被告於111年1月20日檢察官訊問時，自白上開偽證犯行，而
    被告所偽證之羅文孝違反槍砲彈藥刀械管制條例案件，嗣經
    檢察官以110年度偵字第2222號追加起訴，現繫屬於本院，
    是被告犯刑法第168條之偽證罪，於所虛偽陳述之案件裁判
    確定前自白犯行，審酌其偽證情節，爰依刑法第172條之規
    定，減輕其刑。
　㈣本案業經公訴檢察官於本院審理時主張被告構成累犯（本院
    卷第62頁），而查被告前因不能安全駕駛致交通危險罪案件
    ，經本院以108年度苗交簡字第1038號判決，判處有期徒刑2
    月確定，於民國109年5月27日易服社會勞動改易科罰金執行
    完畢等情，有臺灣高等法院被告前案紀錄表1份在卷可查，
    其於受有期徒刑執行完畢後5年內，故意再犯本案有期徒刑
    以上之罪，固為累犯，惟本院依司法院大法官釋字第775號
    解釋意旨，審酌被告構成累犯之前案與本案犯罪類型、罪質
    、不法內涵並不相同，尚難認有立法意旨所指特別惡性及對
    刑罰反應力薄弱之情，爰裁量不加重其最低本刑。
二、爰審酌被告為使羅文孝脫免違反槍砲彈藥刀械管制條例案件
    之罪責，竟允應羅文孝之要求後，為頂替及虛偽不實之證述
    ，不僅妨害國家偵查權之正確行使，更增添檢警查緝真正犯
    人之困難，實有不該，兼衡被告於本院審理時自述為國中畢
    業之智識程度，於人力公司、工程行任職，月薪約新臺幣4
    萬多元之經濟狀況，及未婚，未育有子女之生活狀況（本院
    卷第61頁），暨犯罪後坦承犯行之態度等一切情狀，量處如
    主文所示之刑。又被告所犯偽證罪，係法定最重本刑為7年
    以下有期徒刑之罪，與刑法第41條第1項前段所定得易科罰
    金之要件不符，故被告雖受6月以下有期徒刑之宣告，亦不
    得諭知易科罰金之折算標準，但仍得依同法第41條第3項規
    定請求易服社會勞動，是否准許，則屬案件判決確定後檢察
    官指揮執行之職權，附此敘明。
三、依刑事訴訟法第273條之1第1項、第299條第1項前段，判決
    如主文。
四、本判決書係依刑事訴訟法第310條之2準用同法第454條第1 
    、2項製作，犯罪事實、證據及應適用之法條並得引用檢察
    官起訴書之記載。如不服本件判決，得自判決送達之日起20
    日內，以書狀敘述理由，提起上訴。
本案經檢察官廖倪凰提起公訴，檢察官楊岳都到庭執行職務。
中    華    民    國   111    年    12    月    13    日
                  刑事第三庭  法  官  紀雅惠
以上正本證明與原本無異。
如不服本判決應於收受判決後20日內向本院提出上訴書狀，並應
敘述具體理由（均應附繕本）。
中    華    民    國   111    年    12    月    13    日
                              書記官  陳信全
附錄本案論罪科刑法條：　　
中華民國刑法第164條
藏匿犯人或依法逮捕、拘禁之脫逃人或使之隱避者，處2年以下
有期徒刑、拘役或1萬5千元以下罰金。
意圖犯前項之罪而頂替者，亦同。
中華民國刑法第168條
（偽證罪）
於執行審判職務之公署審判時或於檢察官偵查時，證人、鑑定人
、通譯於案情有重要關係之事項，供前或供後具結，而為虛偽陳
述者，處7年以下有期徒刑。
附件：
臺灣苗栗地方檢察署檢察官起訴書
                                     111年度偵字第7314號
    被　　　告　林鴻文　
上列被告因偽證等案件，已經偵查終結，認應提起公訴，茲將犯
罪事實及證據並所犯法條分敘如下：
　　　　犯罪事實
一、林鴻文為羅文孝發起、主持以實施強暴為手段，具有持續性
    、結構性之犯罪組織「聯興幫」（有時對外自稱隸屬竹聯幫
    「明仁會」）之成員（林鴻文涉犯組織犯罪防制條例罪嫌，
    業經另案起訴；羅文孝涉犯組織犯罪防制條例罪嫌，另行起
    訴）。羅文孝明知具有殺傷力之非制式槍枝、子彈，非經中
    央主管機關許可，不得持有，竟於民國110年3月25日凌晨0
    時34分前某時，以不明方式取得具殺傷力之非制式手槍1枝
    （槍枝管制編號0000000000）及具殺傷力之非制式子彈5顆
    ，而持有之，並於110年3月25日凌晨0時34分至0時53分間，
    在該組織位於苗栗縣○○市○○路000號之據點「興檳榔攤」外
    試槍（羅文孝涉犯槍砲彈藥刀械管制條例罪嫌，另行起訴）
    。林鴻文明知其並非上揭槍彈之持有人，竟仍意圖使羅文孝
    隱避，基於頂替之犯意，於110年3月25日凌晨3時56分許，
    在苗栗縣警察局苗栗分局偵查隊辦公室，向警員謊稱其為上
    揭槍彈之持有人。嗣於110年3月25日下午3時42分許，林鴻
    文本於使羅文孝隱避之同一目的，復基於偽證之犯意，在本
    案偵查中，以證人身分具結，對與該案案情有關之重要事項
    ，虛偽陳述：拿出槍枝請羅文孝幫忙看是不是真槍等語，以
    此方式就何人持有上揭槍彈等與案情有重要關係之事項，供
    前具結而為虛偽之證述，足以影響國家司法權之正確行使。
    嗣林鴻文於111年1月20日偵訊時坦承係羅文孝要其頂替，而
    查悉上情（涉犯槍砲彈藥刀械管制條例罪嫌，另為不起訴處
    分）。
二、案經本署檢察官簽分偵辦。
　　　　證據並所犯法條
一、證據清單及待證事實：
編號 證據名稱 待證事實 1 被告林鴻文於警詢及偵查中之供述及以證人身分所為之證述 1、於111年1月20日偵訊時坦承全部犯罪事實。 2、證明被告向警謊稱其為上揭槍彈持有人。 3、證明被告具結後為虛偽之證述之事實。 2 搜索扣押筆錄、扣押物品目錄表 證明警於興檳榔攤扣得上揭槍彈之事實。 3 現場監視錄影翻拍照片6張 證明上揭槍彈為羅文孝試射，被告非持有人之事實。  4 內政部警政署刑事警察局鑑定書2紙 證明上揭槍彈有殺傷力及上揭槍枝係由羅文孝試射之事實。 
二、核被告林鴻文所為，係犯刑法第164條第2項之頂替及同法第
    168 條之偽證等罪嫌。其意圖使羅文孝隱避所涉違反槍砲彈
    藥刀械管制條例案件，因而頂替並於具結後為虛偽之證述，
    係一行為觸犯2罪名，為想像競合犯，請依刑法第55條規定
    ，從一重以偽證罪處斷。
三、依刑事訴訟法第251條第1項提起公訴。
　　此　致
臺灣苗栗地方法院
中　　華　　民　　國　 111　　年　　8 　　月　　17　　日
　　　　　　　　　　　　　　　檢　察　官　廖　倪　凰　
本件正本證明與原本無異　　　　　　　　　　　　　　　　　
中　　華　　民　　國　 111　　年　　8 　　月　　31　　日
                              書　記　官  林  咨  研